臺灣雲林地方法院行政訴訟判決　
110年度交字第45號
原      告  丁瑞彥  
被      告  交通部公路總局嘉義區監理所

代  表  人  黃萬益  
訴訟代理人  陳榮彬  
            汪瑋琪  
上列當事人間交通裁決事件，原告不服被告民國110 年5 月14日
雲監裁字第72-ZDA299749、72-ZDA299750、72-ZDA299751號裁決
，提起行政訴訟，本院判決如下：
    主  文
原告之訴駁回。
訴訟費用新臺幣參佰元由原告負擔。
    事實及理由
壹、程序事項
一、本件原告起訴後，被告機關代表人由李輝宏變更為黃萬益，
    並經被告具狀聲明承受訴訟（見本院卷第25頁），核無不合
    ，應予准許。
二、查本件係因原告不服被告所為道路交通管理處罰條例（下稱
    道交條例）第8 條之裁決而提起撤銷訴訟，依行政訴訟法第
    237 條之1 規定，應適用交通裁決事件訴訟程序，本院並依
    同法第237 條之7 規定，爰不經言詞辯論，逕為裁判。
貳、實體事項　　
一、事實概要：緣原告駕駛車牌號碼000-0000號自用小客貨車（
    下稱系爭車輛）於民國110 年3 月20 日17時12分至17時15
    許時，在國道1 號南向240 公里、243.1 公里、243 公里（
    雲林系統）等處，經內政部警政署國道公路警察局第四公路
    警察大隊（下稱舉發機關）分別以第ZDA299749 、ZDA29975
    0 、ZDA000000 號違規通知單舉發道交條例第33條第1 項第
    4 款「行駛高速公路未依規定變換車道」之違規。原告不服
    舉發機關上開舉發，於110 年5 月3 日向被告所屬雲林監理
    站提出陳述，雲林監理站於翌日以嘉監雲站字第1100100539
    A 號函請舉發機關查證，嗣舉發機關於同年月6 日以國道警
    四交字第1104701445號函復舉發並無不當，雲林監理站復於
    同年月11日以嘉監雲站字第1100100277函復原告。然原告仍
    不服本案舉發，向雲林監理站申請開立裁決書，雲林監理站
    爰於110 年5 月14日開立雲監裁字第72-ZDA299749、72-ZDA
    299750、72-ZDA299751號裁決書（下稱原處分一、原處分二
    、原處分三），分別裁處原告罰鍰新臺幣（下同）3,000 元
    ，並記違規點數1 點，原告遂提起本件行政訴訟。
二、原告主張略以：本案係舉發機關所為連續違規之舉發，而按
    「…立法者固得以法律規定行政機關執法人員得以連續舉發
    及隨同多次處罰之遏阻作用以達成行政管制之目的，但仍須
    符合憲法第二十三條之比例原則及法律授權明確性原則，…
    惟每次舉發既然各別構成一次違規行為，則連續舉發之間隔
    期間是否過密，以致多次處罰是否過當，仍須審酌是否符合
    憲法上之比例原則，…」（釋字604 號解釋理由書參照），
    是無論道交條例第7 條之1 規定經民眾檢舉所為之職權舉發
    或同條例第7 條之2 規定由警察機關所為當場舉發或逕行舉
    發皆可適用，而本件連續違規舉發實已違反比例原則，亦與
    道交條例第85條之1 規定未符等語。並聲明：㈠原處分一、
    原處分二、原處分三均撤銷。㈡訴訟費用由被告負擔。 
三、被告答辯略以：按道路交通安全規則第105 條、第109 條第
    2 項第2 款後段即規定汽車行駛於高速公路欲變換車道時，
    應先顯示欲先變換車道方向之燈光，並應顯示至完成轉彎或
    變換車道之行為。復按高速公路及快速公路管制規則第11條
    第2 款規定之立法目的乃在於使其他用路人得預知該車之行
    車動向而為安全之措施，就此而言，所謂「『應』先顯示方向
    燈」一事，解釋上應係指於開始變換前至變換完成之過程中
    應全程顯示方向燈，故原告自應於變換車道前即已使用方向
    燈以提醒後方駕駛，且於變換車道過程中直至變換車道完成
    止，均需使用方向燈。若僅係在變換車道之某一過程瞬間、
    短暫使用方向燈，即難認屬「依規定使用方向燈」。再按行
    政罰法第25條規定，本件各次違規行為有時序先後之別，行
    為地點亦不相同，且原告應遵守之注意規定均屬獨立，由社
    會一般觀察方式，可明確區隔為數個行為，故其各次違規行
    為，在每次均造成用路人行車安全危害下，自應分別評價，
    而無重複處罰之問題。是以，本案既經舉發機關查證依法舉
    發並無違誤，被告依道交條例第33條第1 項第4 款規定，以
    原處分一、原處分二、原處分三分別裁處原告罰鍰3,000 元
    ，並記違規點數1 點，於法並無不合等語，資為抗辯。並聲
    明：㈠原告之訴駁回。㈡訴訟費用由原告負擔。
四、本院之判斷：
㈠、按汽車行駛於高速公路、快速公路或設站管制之道路，應遵
    守其管制之規定；汽車在行駛途中，變換車道或超越前車時
    ，應依標誌、標線、號誌指示，並不得有下列情形：⒈驟然
    或任意變換車道。⒉未依規定使用方向燈。⒊未保持安全距離
    及間隔。⒋駛離主線車道未依序排隊，插入正在連貫駛出主
    線之汽車中間，道路交通安全規則第105 條、高速公路及快
    速公路管制規則第11條分別定有明文。復按汽車行駛於高速
    公路、快速公路或設站管制之道路，不遵使用限制、禁止、
    行車管制及管理事項之管制規則而有未依規定變換車道行為
    者，處汽車駕駛人3,000 元以上6,000 元以下罰鍰；汽車駕
    駛人有第33條第1 項情形者，除依原條款處罰鍰外，並記違
    規點數1 點，道交條例第33條第1 項第4 款、第63條第1 項
    第1 款分別規定甚明。又數行為違反同一或不同行政法上義
    務之規定者，分別處罰之，行政罰法第25條亦有明文。
㈡、經查，原告駕駛系爭車輛於事實概要欄所示之時、地分別有
    未依規定變換車道（未全程使用方向燈）之違規行為等情，
    有違規通知單、蒐證影像截圖、原處分一、二、三暨送達證
    書等件在卷可佐（見本院卷第10頁至第12頁、第18頁至第20
    頁、第22頁至第24頁），自堪信上情屬實。復查，本件違規
    蒐證影像前於110 年8 月23日本院審理時當庭勘驗，並製作
    勘驗筆錄如附件所示，確實可見系爭車輛於事實概要欄所示
    之時、地分別有未全程使用方向燈即變換車道之違規行為，
    而原告對此雖未否認蒐證影像畫面所示車輛為系爭車輛，然
    其主張系爭車輛係於未達6 分鐘、距離6 公里內、未經過一
    個路口以上而經舉發機關所為3 次連續舉發，實已違反道交
    條例第85條之1 規定等語。惟按道交條例第85條之1 第2 項
    第1 款固有規定：「第7 條之2 之逕行舉發案件有下列情形
    之一者，得連續舉發：⒈逕行舉發汽車行車速度超過規定之
    最高速限或低於規定之最低速度或有第33條第1 項、第2 項
    之情形，其違規地點相距6 公里以上、違規時間相隔6 分鐘
    以上或行駛經過一個路口以上。但其違規地點在隧道內者，
    不在此限。」考其立法意旨，係為解決交通違規狀態持續之
    不改正，卻無得連續舉發之明文規定的缺失而訂定。換言之
    ，須就駕駛人一直存在之同一違規事實，始有該前揭連續舉
    發規定之適用。而查，原告於前揭時、地，所為3 次在高速
    公路上未全程使用方向燈即變換車道之行為，均違反汽車駕
    駛人依管制規則第11條規定之作為義務，3 次違規行為歷時
    雖僅約3 分鐘，惟仍有時序先後之別，行為地點亦在不同之
    高速公路路段，由社會一般第三者依自然觀察方式，可明確
    區隔為3 個變換車道之行為（即第1 次由國道1 號南向240 
    公里處自中線車道變換至內線超車道；第2 次由國道1 號南
    向243.1 公里處自減速車道變換至78號快速道路匝道；第3 
    次由國道1 號南向243 公里處自匝道變換至加速車道），非
    屬同一違規事實狀態之持續，自與前揭連續舉發之規定無涉
    ，依行政罰法第25條規定，自應分別處罰之。是原告認本件
    裁處違反道交條例第85條之1 第2 項第1 款連續舉發規定等
    語，容有誤會。至於原告提出釋字第604 號解釋意旨，主張
    本件連續舉發違反比例原則等語，惟如上所述，原告前揭3 
    次違規，係屬不同時、地之違規行為，且原告在各次變換車
    道之際，其相鄰車道分別有不同車輛正在行駛當中，均可能
    造成當時駕車在其附近行駛之汽車駕駛人，因無法事先明瞭
    系爭車輛之行車動向，而有不及採取應變措施，致發生交通
    事故之風險，故原告前揭3 次違規行為，係對不同用路人之
    行車安全構成危害，自應分別評價，依行政罰法第25條規定
    ，予以分別處罰，此無論由目的之正當性、手段之必要性及
    限制之妥當性三方面而言，均符合憲法第23條比例原則，故
    本院認為原告上開主張，無從採信。
五、綜上所述，原告駕駛系爭車輛於上開時、地，確有未依規定
    變換車道（未依規定使用方向燈）等3 次違規行為，則被告
    依據道交條例第33條第1 項第4 款、第63條第1 項第1 款等
    規定，以原處分一、二、三分別裁處原告罰鍰3,000 元，並
    記違規點數1 點，核無違誤，應屬適法。原告猶執前詞請求
    撤銷原處分，並無理由，應予駁回。
六、本件判決基礎已臻明確，兩造其餘攻防方法及訴訟資料經本
    院斟酌後，核與判決結果不生影響，爰不一一詳予論述，併
    此敘明。
七、本件訴訟費用為原告所預納第一審裁判費300 元，應由原告
    負擔，爰確定第一審訴訟費用額如主文第2 項所示。
八、據上論結，本件原告之訴為無理由，依行政訴訟法第98條第
    1 項前段、第237 條之7 、第237 條之8 第1 項，判決如主
    文。
中    華    民    國   110     年   9     月     15   日
                  行政訴訟庭  法  官  温文昌
上列為正本係照原本作成。
如不服本判決，應於送達後20日內，以判決違背法令為理由，向
本院行政訴訟庭提出上訴狀並表明上訴理由（上訴理由應記載原
判決所違背之法令及其具體內容、依訴訟資料可認為原判決有違
背法令之具體事實）。如於本判決宣示或公告後送達前提起上訴
者，應於判決送達後20日內補提上訴理由書（須按他造人數附繕
本）。
中　　華　　民　　國　　110 　年　　9 　　月　　15　　日
                              書記官  張宏清
附件：
一、本院勘驗被告提供民眾蒐證錄影光碟，內有3 檔案，以下依
    序勘驗名稱「RV-00000000000000-ieKRf 國道1 號南向240
    公里處A CL-6796 」、「RV-00000000000000-00dGY 國道1
    號南向243 公里處ACL-6796」、「RV-00000000000000-cWYG
    6國道1 號南向國1 南雲林系統交流道(243K)匝道出口ACL-6
    796」等錄影檔案，檔案長度分別為13秒、11秒、23秒，勘
    驗筆錄記載之時間為畫面顯示之錄影時間，勘驗結果如下：
㈠、勘驗檔案名稱「RV-00000000000000-ieKRf國道1號南向240公
    里處ACL-6796」：
１、錄影時間17：12：49至17：12：58
　　檔案開始，畫面顯示為白天，無雨，有自然光線。畫面可見
    錄影車輛位於國道上，並行駛在內側超車道，正前方及右側
    中線車道上均有若干車輛行駛中。
２、錄影時間17：12：59至檔案結束
　　畫面可見一黑色自小客車（下稱系爭車輛）閃爍左方向燈，
    自中線車道超越錄影車輛後，向左切入內側超車道，而系爭
    車輛在約有一半車身仍在中線車道時即關閉方向燈，未全程
    使用方向燈，同時並可見系爭車輛車牌號碼為000-0000號。
３、勘驗結束。　　　　　　　　　　　　　　　　　　　　　
㈡、勘驗檔案名稱「RV-00000000000000-00dGY國道1號南向243公
    里處ACL-6796」：
１、錄影時間17：14：48至檔案結束
　　檔案開始，畫面顯示為白天，無雨，有自然光線。畫面可見
    系爭車輛位於國道銜接78號快速道路匝道口前方之減速車道
    ，而系爭車輛進入匝道後，全程未使用方向燈，即變換車道
    至右側車道。
２、勘驗結束。
㈢、勘驗檔案名稱「RV-00000000000000-cWYG6國道1號南向國1南
    雲林系統交流道(243K)匝道出口ACL-6796」：
１、錄影時間17：15：08至17：15：27
　　檔案開始，畫面顯示為白天，無雨，有自然光線。畫面可見
    系爭車輛沿匝道行駛，並準備駛出匝道。
２、錄影時間17：15：28至檔案結束
　　畫面可見系爭車輛駛出匝道出口，並向左切入加速車道時，
    全程未使用方向燈。
３、勘驗結束。